【裁判字號】    97,交上易,115
【裁判日期】    980224
【裁判案由】    過失致死
【裁判全文】
臺灣高等法院高雄分院刑事判決       97年度交上易字第115號
上  訴  人  臺灣高雄地方法院檢察署檢察官
被      告  甲○○
上列上訴人因被告過失致死案件，不服臺灣高雄地方法院97年度
交易字第79號中華民國97年11月26日第一審判決（起訴案號：臺
灣高雄地方法院檢察署97年度調偵字第252 號），提起上訴，本
院判決如下：
     主  文
上訴駁回。
     事  實
一、甲○○考領有普通聯結車駕駛執照，於民國96年12月5 日凌
    晨，駕駛車號YD－7716號自用小客車，沿高雄市○鎮區○○
    路由北往南方向行駛，於當日（5 日）凌晨5 時50分許，行
    駛至德昌路與康和路交岔路口，理應注意行車速度不得超過
    時速50公里，且汽車行近行人穿越道前，應減速慢行及車輛
    行駛時，駕駛人應注意車前狀況，隨時採取必要之安全措施
    ，而依當時天候晴、路面乾燥、無缺陷、無障礙物等情形，
    又無不能注意之情事，竟疏未注意上情，以超過時速50公里
    之速度行駛，且駛近行人穿越道前，並未減速慢行，適有行
    人李文亦違反交通規則行走在德昌路上雙黃線處（距行人穿
    越道少許距離）欲穿越馬路，甲○○於駛至行人穿越道時始
    發現並緊急煞車，然仍因車速過快而煞避不及，而以左前側
    車身撞及李文，致李文倒地而受有頭部外傷併顱骨線性骨折
    、外傷性顱內出血腦內出血及腦疝脫之傷害，李文雖經送醫
    急救，然仍於96年12月6 日晚上10時42分許，因外傷性顱內
    出血不治死亡。甲○○於肇事後，在偵查犯罪機關尚不知何
    人犯罪前，即向到場處理之員警坦承肇事，並接受裁判。
二、案經高雄市政府警察局前鎮分局報請臺灣高雄地方法院檢察
    署檢察官偵查起訴。
     理  由
一、證據能力：
    後述關於證人於審判外之陳述及卷附書證之傳聞證據等部份
    ，檢察官、被告甲○○已於本院審理調查上開證據時均知係
    屬傳聞證據，而就此證據能力均表示無意見，即同意作為證
    據，且本院認為以之作為本案認定之證據，均與待證事實具
    有關聯性，且無證據證明此等證詞有何非出於任意性，或書
    證有何遭變造或偽造情事，作為本案之證據亦屬適當，依刑
    事訴訟法第159 條之5 第1 項規定，自得為證據。
二、訊據被告甲○○固坦承有於上開時、地，駕駛上開車輛發生
    上開交通事故等情，然否認上開過失致死犯行，辯稱：伊當
    時駕車並未超過時速50公里之限制，且係因閃避圍籬而靠中
    心線行駛，伊所駕車輛並未直接撞到李文，是因李文嚇到而
    撞及頭部云云。然查：
(一)、上開事實，業據被告於原審審理時及本院準備程序時均坦承
    認罪（見原審卷第22、27、31頁，本院卷第23頁），並經證
    人郭文榮於原審證述明確（見原審卷第24至26頁），復有道
    路交通事故現場圖、道路交通事故調查報告表(一)、(二)各1 份
    （見警卷第6 頁、第14至16頁）、交通事故談話紀錄表2 份
    （見警卷第10至13頁）、現場照片9張 在卷可稽（見警卷第
    21至25頁）。
(二)、按「行車速度，依速限標誌或標線之規定，無速限標誌或標
    線者，應依下列規定：一、行車時速不得超過五十公里」、
    「汽車行駛時，駕駛人應注意車前狀況，並隨時採取必要之
    安全措施」、「汽車行近未設行車管制號誌之行人穿越道前
    ，應減速慢行」，道路交通安全規則93條第1 項第1 款、第
    94條第3 項、第103 條第1 項定有明文。本件車禍發生時，
    天候晴、柏油路面、路面乾燥、無缺陷、無障礙物，速限50
    公里等情，有道路交通事故調查報告表(一)、(二)各1 份在卷可
    佐（見警卷第14至17頁），而被告案發當時駕車時速「50幾
    公里」一節，亦有高雄市政府警察局交通大隊交通事故談話
    紀錄表在卷可憑（見警卷第10頁），另被告於偵查中亦坦言
    「過路口沒有減速」等語（見偵卷第14頁），則被告於前揭
    時、地，疏未注意遵守上開規定，且依當時狀況，又無不能
    注意之情事，致生本件車禍，被告有應注意能注意而不注意
    之過失，實屬灼然。
(三)、被害人李文因本件車禍致受有頭部外傷併顱骨線性骨折、外
    傷性顱內出血腦內出血及腦疝脫之傷害，雖經送醫急救，仍
    於96年12月6 日晚上10時42分許，因外傷性顱內出血不治死
    亡等情，有阮綜合醫療社團法人阮綜合醫院診斷證明書、臺
    灣高雄地方法院檢察署法醫驗斷書、相驗屍體證明書各1 份
    （見相驗卷第5 至16頁）、阮綜合醫療社團法人阮綜合醫院
    97年7 月29日函及隨函所附病歷1 份在卷可佐（見原審審交
    易卷第19至52頁），且被害人係因被告過失致生上開交通事
    故而死亡，是被害人上開死亡與本案被告過失犯行，確有相
    當因果關係甚明。至
(四)、起訴意旨雖認被害人係行走於路口行人穿越道，然被告於案
    發當日現場及96年12月7 日檢察官相驗訊問時已明確供述：
    我駕駛自小客車沿德昌路快車道由北往南行駛至肇事地前，
    我看到行人時緊急煞車，但閃避不及，我車的左前車身撞擊
    行人，當時對方沿德昌路快車道南向北行走，沒有走在斑馬
    線上等語（見警卷第10頁談話紀錄表、相驗卷第4 頁訊問筆
    錄），又被告所駕自用小客車之「煞車痕」係自行人穿越道
    起直至快車道止長約13.8公尺，上開自用小客車停止在快車
    道接近馬路中間雙黃線處，且自用小客車左前側車身有撞擊
    擦痕，車前側車身旁之馬路「雙黃線」上有血跡噴濺痕跡，
    而人行穿越道上並無任何碎落物或血跡等情，業經證人即警
    員郭文榮於原審證述在卷（見原審卷第24頁），並有道路交
    通事故現場圖及現場照片在卷可稽（見警卷第6 頁、第21至
    25頁），核與被告所辯上情相符，足認被害人李文當時並未
    走在行人穿越道，而應係違反交通規則行走在德昌路上雙黃
    線處（距行人穿越道少許距離）欲穿越馬路，此部分起訴意
    旨所陳，尚有誤會，併予敘明。綜上所述，本案事證明確，
    被告上開過失致死犯行，堪以認定。
三、核被告甲○○所為，係犯刑法第276 條第1 項過失致死罪。
    又被告於肇事後，偵查犯罪機關尚不知何人犯罪前，即向據
    報前往處理之員警坦承肇事，並接受裁判等情，有高雄市政
    府警察局交通大隊交通事故談話紀錄表在卷可憑（見警卷第
    10頁），足認被告符於刑法自首要件，爰依法減輕其刑。
四、原審認被告甲○○罪證明確，因而適用刑法第276 條第1 項
    、第62條前段、第41條第1 項前段，刑法施行法第1 條之1
    第1 項、第2 項前段等規定，並審酌被告前無犯罪前科紀錄
    ，有臺灣高等法院被告前案紀錄表在卷可按，素行良好，其
    現年已60歲，因一時疏未注意之過失，造成被害人李文之死
    亡，產生無法彌補之嚴重損害，另衡以被害人亦與有未行走
    於人行穿越道上之疏失（如上所述），被告於原審坦承犯行
    ，惟未能與被害人家屬達成和解，並表示其無能力賠償之犯
    後態度及其智識程度（小學畢業，見警卷第1 頁）、生活狀
    況等一切情狀，量處有期徒刑6 月，並諭知如易科罰金以新
    台幣1 千元折算1 日之折算標準。其認事用法，核無不合，
    量刑亦屬允當。公訴人上訴仍以「本件車禍造成損害甚鉅，
    被告卻無和解之意，原判決上開量刑與被告犯罪不相當」等
    語，指摘原判決不當，並無理由，上訴應予駁回。
據上論斷，應依刑事訴訟法第368條，判決如主文。
本案經檢察官許月雲到庭執行職務。
中    華    民    國    98    年    2     月    24    日
                刑事第一庭  審判長法  官  郭雅美
                                  法  官  徐美麗
                                  法  官  張意聰
以上正本證明與原本無異。
本判決不得上訴。
中    華    民    國    98    年    2     月    24    日
                                  書記官  陳金
附錄本判決論罪科刑法條：
中華民國刑法第276條第1項
因過失致人於死者，處2 年以下有期徒刑、拘役或2 千元以下罰
金。


司法院資訊處製作；財團法人民間司法改革基金會備份。
